臺灣桃園地方法院刑事判決　　　　　　　 94年度訴字第210號
公　訴　人　臺灣桃園地方法院檢察署檢察官
被　　　告　丁○○　男　30歲.
　　　　　　　　　　　號
指定辯護人　本院公設辯護人丙○○
上列被告因毒品危害防制條例案件，經檢察官提起公訴（93年度
偵字第12371號），本院判決如下：
    主  文
丁○○無罪。
    理  由
一、本件公訴意旨以：被告丁○○明知海洛因係第一級毒品，依
    法不得販賣、轉讓，竟基於轉讓第一級毒品海洛因之概括犯
    意，自民國92年11月起至93年1 月9 日止，以新台幣（下同
    ）6 百元至1 千元不等之價格，駕駛車牌號碼Ｚ7 －9640號
    自用小客車至桃園縣大溪鎮、楊梅鎮等處，轉讓第一級毒品
    海洛因予甲○○。嗣甲○○於93年1 月16日，前往桃園縣政
    府警察局大溪分局自首施用毒品時，始供出上情，因認被告
    涉犯毒品危害防制條例第8 條第1 項之轉讓第一級毒品罪嫌
    云云。
二、犯罪事實應依證據認定之，無證據不得認定其犯罪事實；又
    不能證明被告犯罪者，應諭知無罪之判決，刑事訴訟法第15
    4 條第2 項、第301 條第1 項分別定有明文。再認定被告有
    罪之事實，應憑證據，如未能發現相當之證據，或證據不足
    以證明，自不能以推測或擬制之方法，以為裁判之基礎；且
    認定事實所憑之證據，其為訴訟上之證明，須達於通常一般
    人均不致有懷疑，而得確信其為事實之程度者，始得據為有
    罪之認定，倘其證明尚未達到此一程度而有合理之懷疑存在
    時，尚難為有罪之認定基礎；另苟積極證據不足以為不利於
    被告事實之認定，即應為有利於被告之認定，更不必有何有
    利之證據（30年上字第816 號、40年臺上字第86號、76 年
    臺上字第4986號判例參照）。再刑事訴訟法第161 條第1 項
    規定：檢察官就被告犯罪事實，應負舉證責任，並指出證明
    之方法。因此，檢察官對於起訴之犯罪事實，應負提出證據
    及說服之實質舉證責任。倘其所提出之證據，不足為被告有
    罪之積極證明，或其指出證明之方法，無從說服法院以形成
    被告有罪之心證，基於無罪推定之原則，自應為被告無罪判
    決之諭知，最高法院著有92年度台上字第128 號判例可資參
    照。
三、本件公訴人認被告丁○○涉犯轉讓第一級毒品罪嫌，無非以
    證人甲○○於偵查中之證詞，並佐以被告因施用毒品案件，
    經臺灣桃園地方法院檢察署檢察官以92年毒偵字第1977 號
    起訴，且證人甲○○係於自首施用毒品案時供出毒品來源，
    並陳述被告交易時、地及使用車輛，嗣經查證車號、車輛及
    顏色均符合，是證人甲○○之證詞足以採信等節，為其主要
    論據。訊據被告固供承平日駕駛車牌號碼Ｚ7 ─9640號自用
    小客車一情，惟堅詞否認有何轉讓第一級毒品之犯行，辯稱
    ：伊無以每包6 百元至1 千元不等之價格轉讓第一級毒品海
    洛因予甲○○，伊也不能無償提供第一級毒品海洛因予甲○
    ○等語。經查：
（一）證人甲○○於警詢之陳述，為刑事訴訟法第159 條第1 項
      之「被告以外之人於審判外之言詞陳述」，依同法第159
      條之2 之規定，被告以外之人於司法警察調查中所為之陳
      述，與審判中不符時，其先前之陳述具有較可信之特別情
      況，且為證明犯罪事實存否所必要者，始得為證據。查本
      件指定辯護人不同意證人甲○○於警詢之陳述作為證據，
      而證人甲○○於審理中經交互詰問，其於審理中證詞與警
      詢所述不一，然按公訴人係以證人甲○○於偵查中具結之
      證詞為被告有轉讓第一級毒品海洛因犯行之證據方法，而
      未引用證人甲○○之警詢筆錄，復未能舉證證明證人甲○
      ○於警詢之陳述具有較可信之特別狀況，是應認證人甲○
      ○警詢之陳述無證據能力。
（二）本件公訴人係以證人甲○○於偵查中之證詞為據（即證人
      甲○○證述被告交付毒品之時間、地點、價格同警詢筆錄
      所載之情形），而認被告係犯『轉讓』第一級毒品罪，然
      證人甲○○於警詢中陳稱：「總共向貓哥（指被告）買4
      次海洛因，第1 次92年11月底晚上19時在大溪鎮瑞興國宅
      前向他買8 百元的毒品1 小包；第2 次92年12月初晚上20
      時在大溪鎮太武新村廣場前向他買6 百元的毒品1 小包；
      第3 次92年12月中旬晚上19時在大溪鎮瑞興國宅前向他買
      1 千元毒品1 小包；第4 次93年元月9 日晚上20時在楊梅
      火車站前向他買1 千元毒品1 小包。」等語在卷，按除販
      毒者坦承價差、量差外，自無從得知其究係圖利多少，而
      販賣毒品之行為，事涉重典，苟無利潤可圖，應無任意將
      海洛因讓與他人之可能，本件被告雖否認販賣第一級毒品
      毒品海洛因，然被告與證人甲○○並非親人或好友，就證
      人甲○○於警詢中陳稱交易之時、地及過程觀之，被告顯
      無原價轉讓之可能，本件公訴人以被告原價『轉讓』第一
      級毒品予證人甲○○，即乏憑據。
（三）又證人甲○○於偵查中證述：「（問：是否向警方說毒品
      向丁○○買的？）我當時是告訴警察92年10月前後向丁○
      ○買了3 次毒品。」、「（問：為何93年1 月16日的筆錄
      說是在92年11月底、11月初、12月中及93年1 月9 日買了
      4 次？）因為今天的陳述距離當時已經有一段時間，但當
      時第1 、2 次做筆錄（指警詢筆錄）是事實。」等語，然
      於本院審理時則證述：「（問：貓哥—指被告是否確實有
      賣或交毒品給你？）有拿毒品給我，但是沒有賣。」、「
      （問：你說你沒有給他錢，他為何要提供你毒品？）因為
      我認識他，他對我很好，我求他幫忙，我一次都沒有給他
      錢，且數量不多。」等語，從而，可知證人甲○○於偵查
      中一開始就被告販賣第一級毒品海洛因之時間、次數之證
      詞即與警詢之指述不符，雖證人於偵查中後改稱警詢筆錄
      所述是事實，然就買賣之時間、次數、數量等基本犯罪事
      實，均未具體陳述，況證人甲○○於偵、審中就『被告交
      付第一級毒品海洛因時，被告有無收款』之重要情節證述
      亦明顯不一，是能否以證人甲○○前後不一且含混不清之
      指證為據，即有疑問。
（四）雖證人甲○○於警詢中之陳述無證據能力，然證人甲○○
      既於偵查中證述其於警詢之陳述是事實等語，是本件仍應
      審究證人甲○○於警詢之陳述是否實在，合先敘明。按證
      人甲○○於93年1 月16日警詢中陳稱：「都是貓哥主動與
      我聯絡，然後我先到交易毒品地點，他就開Z7 -9640 號
      白色轎車來與我交易毒品。」等語，然於93年7 月23日警
      詢時則改稱：「我都是在路旁以公共電話撥打丁○○的行
      動電話，丁○○再與我約某地方交易毒品」云云、及於本
      院審理時證述：「（問：你與被告拿毒品，情形如何？）
      我用公共電話打他的手機請他幫忙約好地點‧‧‧」等語
      ，從而，證人甲○○就如何聯絡被告交易毒品之過程前後
      不一致，然按交易毒品之時間、次數雖易隨時間經過而記
      憶消退，惟就交易毒品之過程並不因時間之消逝而忘記，
      果證人甲○○證述曾向被告買過4 次第一級毒品海洛因為
      實情，何以其就親身4 次如何向被告拿毒品之過程，前後
      陳述大相逕庭？是證人甲○○之證詞是否實在，顯啟人疑
      竇，尚難逕採。
（五）再按毒品危害防制條例第8 條第1 項之罪，供出毒品來源
      ，因而破獲者，得減輕其刑，同條例第17條定有明文，是
      於轉讓毒品之犯罪行為人為減輕刑責，自難免有虛構毒品
      來源，以冀求減刑之情事，為擔保其所為不利於販毒者之
      陳述之真實性，應有足以令人確信其陳述為真實之補強證
      據，始得據以認定他人有販賣毒品之犯行。本件證人甲○
      ○於偵、審中就如何向被告拿毒品之過程、被告交付第一
      級毒品海洛因有無收款之重要情節，相互矛盾，詳如前述
      ，且為被告堅詞否認，參以本件被告係經桃園縣政府警察
      局大溪分局刑事組警員通知到案製作筆錄，而無其他可供
      販賣用之第一級毒品海洛因等物扣案作為補強證據，自不
      能僅憑證人甲○○前開前後不一多所瑕疵之指證，遽為不
      利被告之認定，是被告被訴此部分之犯行，自屬不能證明
      其犯罪。
（六）至證人甲○○於偵查證述被告交易毒品時所駕駛車輛之車
      牌號碼、顏色，與被告供承平日駕駛車牌號碼Ｚ7 ─9640
      號自用小客車等語相符，然證人與被告互相認識已有一段
      時日，業據被告、證人甲○○於審理時陳述在卷，是證人
      甲○○能正確證述被告駕駛車輛之車牌號碼、顏色，符合
      常理，自難執證人甲○○知悉被告駕駛車輛之車牌號碼、
      顏色為被告有轉讓第一級毒品海洛因之佐證。至證人甲○
      ○於審理時曾證述伊是向桃園中正路觀光夜市的電動玩具
      店內的人購買海落因，因為伊被查獲時，警員說貓哥出賣
      伊，說伊有吸食毒品，伊被誤導才說被告販毒，伊是於93
      年3 月底發現被誤導等語，然證人即承辦警員乙○○於審
      理時證述：「‧‧‧之前我們有線報說綽號貓哥的人在大
      溪販賣毒品，我們問其他人才知道貓哥就是丁○○，而93
      年1 月8 日丁○○曾經被我們查獲持有毒品，所以我們拿
      丁○○的照片給甲○○看，發現他就是貓哥。」、「是甲
      ○○主動說他有施用毒品，並無甲○○所述被告查獲時有
      指證甲○○施用毒品一事，亦無誘導甲○○製作警訊筆錄
      ，我是有告知他，若是自首的話，施用毒品罪會輕一點，
      但是沒有說供出上源可以免刑或是不起訴。」等語，然被
      告確於證人甲○○竊盜案件被查獲前，因毒品案件為警查
      獲，業據被告、證人乙○○陳述一致屬實，是證人甲○○
      陳稱警員告以被告表示伊有施用毒品一情，尚非虛妄，況
      證人甲○○之證詞既有前述之瑕疵而難採信，是證人甲○
      ○於警詢中指述被告之動機為何，及其何以於93年3 月底
      發現被警員誤導而未翻供，雖有可疑，然均難執此為被告
      不利之認定，附此敘明。
  綜上論述，公訴人所舉證據及本院依據卷內資料調查證據之結
  果，尚不足以使本院獲有無合理可疑程度之確信得以認定被告
  確有公訴意旨所指之犯行。此外，復查無其他積極證據足資證
  明被告有轉讓第一級毒品之犯行，被告轉讓第一級毒品犯罪，
  自屬不能證明，應為無罪之判決。
據上論斷，應依刑事訴訟法第301 條第1 項，判決如主文。
本案經檢察官李允煉到庭執行職務。
中　　華　　民　　國　　94　　年　　4 　　月　　6 　　日
　　　　　　　　　臺灣桃園地方法院刑事第一庭
                     審判長法　官   曾淑華
　　　　　　　　　　　　　 法　官   蘇昭蓉
　　　　　　　 　 　　　　 法　官   黃梅淑
以上正本證明與原本無異。
如不服本判決，應於判決送達後10日內向本院提出上訴狀（應附
繕本），上訴於臺灣高等法院。
　　　　　　　　　　　　 　書記官　 魏里安
中　　華　　民　　國　　94　　年　　4 　　月　　6 　　日
